臺灣高等法院臺南分院民事裁定
110年度抗字第146號
抗  告  人  林祺文  
代  理  人  林憲同律師
相  對  人  王昱又  
            沈怡廷  
            沈欣霈  
上列當事人間聲請管收事件，抗告人對於中華民國110年6月23日
臺灣嘉義地方法院110年度管字第2號所為裁定提起抗告，本院裁
定如下： 
    主  文
抗告駁回。
抗告費用由抗告人負擔。
    理  由
一、本件抗告意旨略以：抗告人依強制執行法第19條之規定，請
    求執行法院傳喚與調查，而債務人所涉同法第22條之管收事
    由，係屬應由法院依職權調查之事項。詎原裁定為不利於抗
    告人之論斷，顯有違誤。為此，提起抗告，請求廢棄原裁定
    等語。
二、按已發見之債務人財產不足抵償聲請強制執行債權或不能發
    現債務人應交付之財產時，執行法院得依債權人聲請或依職
    權，定期間命債務人據實報告該期間屆滿前1年內應供強制
    執行之財產狀況；債務人違反前項規定，不為報告或為虛偽
    之報告，執行法院得依債權人聲請或依職權命其提供擔保或
    限期履行執行債務；債務人未依前項命令提供相當擔保或遵
    期履行者，執行法院得依債權人聲請或依職權管收債務人。
    但未經訊問債務人，並認其非不能報告財產狀況者，不得為
    之；又債務人有下列情形之一者，執行法院得依債權人聲請
    或依職權命其供擔保或限期履行：一、有事實足認顯有履行
    義務之可能故不履行。二、就應供強制執行之財產有隱匿或
    處分之情事；債務人有前項各款情形之一，而有事實足認顯
    有逃匿之虞或其他必要事由者，執行法院得依債權人聲請或
    依職權，限制債務人住居於一定之地域；債務人未依第1項
    命令提供相當擔保、遵期履行或無正當理由違反第2項限制
    住居命令者，執行法院得依債權人聲請或依職權管收債務人
    ，但未經訊問債務人，並認非予管收，顯難進行強制執行程
    序者，不得為之，強制執行法第20條、第22條第1項、第2項
    本文、第5項分別定有明文。是債務人有前開強制執行法第2
    0條第3項、第22條第5項之情事，且認為有管收之必要者，
    執行法院始得依債權人聲請或依職權管收債務人。又當事人
    主張有利於己之事實者，就其事實有舉證之責任，民事訴訟
    法第277條前段定有明文，此於強制執行程序亦準用之，此
    觀強制執行法第30條之1規定即明。是債權人聲請管收債務
    人者，自應就其聲請是否符合前揭管收要件，負舉證之責任
    。
三、經查：
　㈠抗告人持原審法院107年度司票字第1023號裁定及其確定證明
    書為執行名義，對債務人熊大庄國際實業有限公司、蒳夏國
    際企業有限公司（下稱蒳夏公司）、相對人王昱又、沈欣霈
    及沈怡廷（下合稱相對人）等人聲請強制執行，經原審法院
    以109年度司執字第6646號票款執行事件（下稱系爭執行事
    件）受理在案。抗告人前以民國110年2月25日民事聲請狀（
    執行法院於110年2月26日收文），以執行法院於109年9月29
    日傳喚相對人均未到庭，相對人登記之戶籍地址均為空戶為
    由，請求執行法院依強制執行法第22條規定管收債務人（下
    稱第1次管收聲請），經原審法院110年度管字第1號裁定駁
    回其聲請，抗告人不服，提起抗告，嗣經本院110年度抗字
    第108號裁定駁回其抗告。抗告人又以110年4月29日民事聲
    請執行狀（執行法院於110年5月3日收文），以相對人躲匿
    並囤積物料貨品於蒳夏公司廠區為由，請求執行法院依強制
    執行法第19條規定傳喚暨依事證實施管收（第2次管收聲請
    即本件管收聲請），經執行法院以110年5月5日嘉院傑109司
    執實字第6646號函復抗告人，其內容略以：抗告人聲請調查
    相對人躲匿暨供為囤積物料貨品對外銷售之事實與證據，係
    屬實體事項之調查，非屬執行法院之職權調查範圍，礙難辦
    理等語；另將抗告人之本件管收聲請，移送原審法院民事庭
    審理等情，已據本院依職權調取本院110年度抗字第108號聲
    請管收事件卷宗（含系爭執行事件影印卷）核閱無誤，堪以
    認定。
　㈡揆諸強制執行法第22條管收要件及程序規定，可知債務人如
    有該條第1項第1、2款之情形時，經執行法院訊問債務人，
    命其提供擔保或限期履行，而未依命令履行（與同法第20條
    規定相同）；或無正當理由，違反該條第2項限制住居命令
    時，執行法院得依債權人聲請或依職權，於訊問債務人後，
    認有管收必要性（非予管收，顯難進行強制執行程序）時，
    予以管收債務人，但並非謂一經債權人聲請，執行法院即負
    有發動管收債務人強制處分之義務。其次，觀諸系爭執行事
    件之前揭強制執行程序，及抗告人於抗告程序所提出之執行
    法院110年6月22日嘉院傑109司執實字第6646號執行命令（
    命債務人於文到10日內，據實報告屆滿前1年內應供強制執
    行之財產狀況，見本院卷第13至14頁），可認相對人於系爭
    執行事件強制執行程序進行中，並未有「經執行法院訊問相
    對人，並命相對人提供擔保或限期履行，相對人未依命令履
    行」或「經執行法院核發限制住居命令，相對人無正當理由
    ，違反限制住居命令」之情形。準此，本件管收聲請，核與
    前揭法定管收要件不合，要難准許。
　㈢從而，原裁定駁回抗告人管收相對人之聲請，理由雖有不同
    ，但結論並無不合。抗告意旨指摘原裁定不當，求為廢棄，
    為無理由，應予駁回。
四、據上論結，本件抗告為無理由，爰裁定如主文。
中　　華　　民　　國　　110 　年　　8 　　月　　6 　　日
                    民事第六庭  審判長法  官  吳上康  
  
                                      法  官  黃佩韻

                                      法  官  張季芬
上為正本係照原本作成。
本裁定除以適用法規顯有錯誤為理由外，不得再抗告。如提再抗
告，應於收受送達後十日內向本院提出再抗告狀（須附繕本），
並繳納再抗告費新臺幣一千元。
提起再抗告應委任律師或具有律師資格之人之委任狀；委任有律
師資格者，另應附具律師資格證書及釋明委任人與受任人有民事
訴訟法第466條之1第1項但書或第2項所定關係之釋明文書影本。
中　　華　　民　　國　　110 　年　　8 　　月　　6 　　日

                                      書記官  郭馥萱
【附註】
民事訴訟法第495條之1第2項準用同法第466條之1第1、2項規定
：
⑴對於第二審判決上訴，上訴人應委任律師為訴訟代理人。但上
  訴人或其法定代理人具有律師資格者，不在此限。
⑵上訴人之配偶、三親等內之血親、二親等內之姻親，或上訴人
  為法人、中央或地方機關時，其所屬專任人員具有律師資格並
  經法院認為適當者，亦得為第三審訴訟代理人。
民事訴訟法第466條之2第1項：
上訴人無資力委任訴訟代理人者，得依訴訟救助之規定，聲請第
三審法院為之選任律師為其訴訟代理人。